---
title: "Proyecto final módulo 2"
author: "Equipo - n"
output: html_document
---

# Integrantes:

+ Hendrix Roberto Olvera Barbecho. Rol: Administrador
+ Integrante 2. Rol: Colaborador 1
+ Integrante 3. Rol: Colaborador 2

```{r}
library(DBI)
library(dbplyr)
library(RSQLite)

conn <- DBI::dbConnect(RSQLite::SQLite(), "vuelos.db")
```

### Intrucciones colaborador 1 

Desde su máquina crear chunks de código R en el archivo "proyecto_final.Rmd" (que obtuvo del Administrador) que muestre el número de tablas y sus nombres de la base de datos "vuelos"; además, crear un objeto en R, un por cada tabla de la base de datos. Hacer commit y push del código al repositorio del administrador y hacer un pull request.



```{r}
tablas <- dbListTables(conn) 

numero_tablas <- length(tablas)

cat(numero_tablas)
cat("\n")
cat(tablas)
```

Tenemos 5 tablas. 

```{r}
aerol <- dbGetQuery(conn, "SELECT * FROM aerolineas")
aerop <- dbGetQuery(conn, "SELECT * FROM aeropuertos")
avio <- dbGetQuery(conn, "SELECT * FROM aviones")
clim <- dbGetQuery(conn, "SELECT * FROM clima")
vuelo <- dbGetQuery(conn, "SELECT * FROM vuelos")
```
