---
title: "Proyecto final módulo 2"
author: "Equipo - 17"
output: html_document
---

# Integrantes:

+ Hendrix Roberto Olvera Barbecho Rol: Administrador
+ Erick Muñiz Morales. Rol: Colaborador 1
+ Francisco Eduardo Díaz Barrios. Rol: Colaborador 2

```{r}
library(DBI)
library(dbplyr)
library(RSQLite)
library(visdat)


conn <- DBI::dbConnect(RSQLite::SQLite(), "vuelos.db")
```

### Intrucciones colaborador 1 

Desde su máquina crear chunks de código R en el archivo "proyecto_final.Rmd" (que obtuvo del Administrador) que muestre el número de tablas y sus nombres de la base de datos "vuelos"; además, crear un objeto en R, un por cada tabla de la base de datos. Hacer commit y push del código al repositorio del administrador y hacer un pull request.



```{r}
tablas <- dbListTables(conn) 

numero_tablas <- length(tablas)

cat(numero_tablas)
cat("\n")
cat(tablas)
```

Tenemos 5 tablas. 

```{r}
aerol <- dbGetQuery(conn, "SELECT * FROM aerolineas")
aerop <- dbGetQuery(conn, "SELECT * FROM aeropuertos")
avio <- dbGetQuery(conn, "SELECT * FROM aviones")
clim <- dbGetQuery(conn, "SELECT * FROM clima")
vuelo <- dbGetQuery(conn, "SELECT * FROM vuelos")
```

### Instrucciones Colaborador 2: 

Desde su máquina crear chunks de código R en el archivo "proyecto_final.Rmd" (que obtuvo del Administrador) que use las funciones vis_dat() y vis_miss() de la librería {visdat} para analizar los tipos de datos y datos faltantes de cada una de las tablas generadas por el Colaborador 1. Debe corregir la línea author: "Equipo - n" con el número correcto de equipo y agregar los nombres completos de los integrantes en la sección de # Integrantes. Hacer commit y push del código al repositorio del administrador y hacer un pull request.
 
```{r}
aerol %>% vis_dat()
aerop %>% vis_dat()
avio %>% vis_dat()
clim %>% vis_dat()
```

La tabla "vuelo" es muy larga por lo que no se puede visualizar completa usando vis_dat() o vis_miss() por lo que vamos a tomar subconjuntos de la tabla
Los subconjuntos tienen 10 mil elementos y serán tomados los primeros  y los últimos (head y tail respectivamente), los que tengan mayor distancia de vuelo y 
un subconjunto aletorio.

```{r}
vuelo %>%  dplyr::slice_head( n = 10000 ) %>% vis_dat()
vuelo %>%  dplyr::slice_tail(n = 10000) %>% vis_dat()
vuelo %>%  dplyr::slice_max(distance, n = 10000) %>% vis_dat( )
vuelo %>%  dplyr::slice_min(distance, n = 10000) %>% vis_dat()
vuelo %>%  dplyr::slice_sample(n = 10000) %>% vis_dat()
```

```{r}
aerol %>% vis_miss()
aerop %>% vis_miss()
avio %>% vis_miss()
clim %>% vis_miss()
```

```{r}
vuelo %>%  dplyr::slice_head( n = 10000 ) %>% vis_miss()
vuelo %>%  dplyr::slice_tail(n = 10000) %>% vis_miss()
vuelo %>%  dplyr::slice_max(distance, n= 10000) %>% vis_miss()
vuelo %>%  dplyr::slice_min(distance, n= 10000) %>% vis_miss()
vuelo %>%  dplyr::slice_sample(n=10000) %>% vis_miss()
```